---
title: "Relatório 05"
author: "Nicolas Willian Ribeiro"
date: "12/05/2025"
header-includes:
  - \usepackage{titling}
  - \pretitle{\begin{center}
    \includegraphics[width=2in,height=2in]{ufsj.png}\LARGE\\}
  - \posttitle{\end{center}}
toc-title: "Sumário"
output:
  
  html_document:
    theme: journal
    highlight: tango
    toc: yes
    number_sections: yes
    includes:
      in_header: logo.html
  pdf_document:
    
    toc: yes
    number_sections: yes
---

```{r setup, include=FALSE}
knitr::opts_chunk$set(echo = FALSE)
```
--- 

# Objetivo

Selecionar o melhor modelo de modulação para um provedor de serviços de telecomunicações, levando em conta os diferentes bairros que o provedor atende.

# Apresentação do relatório

O relatorio tem como objetivo mostrar os resultados de uma analise  de Variância usando DBC para saber qual tipo de modulação se encaixa melhor no cenario e se a blocagem por bairros realmente influencía na analise.

Lista de bibliotecas utilizadas

```{r}
# Manipulação e visualização de dados
library(tidyverse)    # Inclui dplyr, ggplot2, etc.

# Análise de experimentos e comparações múltiplas
library(agricolae)    # Para análise DBC, teste de Tukey, etc.

# (opcional) Para tabelas mais bonitas em relatórios
library(knitr)        # kable
library(kableExtra)   # Tabelas HTML personalizadas

```
Dados:
```{r}
# Inserindo os dados manualmente
dados <- data.frame(
  Bairro = factor(rep(1:5, each = 4)),
  Modulacao = factor(rep(c("QPSK", "16QAM", "64QAM", "OFDM"), times = 5)),
  BER = c(
    0.08, 0.11, 0.14, 0.07,  # Bairro 1
    0.09, 0.12, 0.15, 0.06,  # Bairro 2
    0.07, 0.10, 0.13, 0.08,  # Bairro 3
    0.10, 0.13, 0.16, 0.09,  # Bairro 4
    0.09, 0.12, 0.14, 0.07   # Bairro 5
  )
)

# Visualizar os dados
print(dados)

```


Analise descritiva:
```{r}
# Analise descritiva:

# Geral
media_geral <- mean(dados$BER)
dp_geral <- sd(dados$BER)
cv_geral <- (dp_geral / media_geral) * 100

cat("Média geral:", media_geral, "\n")
cat("Desvio padrão geral:", dp_geral, "\n")
cat("Coeficiente de variação (%):", cv_geral, "\n")


# por modulação
dados %>%
  group_by(Modulacao) %>%
  summarise(
    Media = mean(BER),
    DP = sd(BER),
    CV = (DP / Media) * 100
  )

```
Grafico Boxplot:
```{r}
ggplot(dados, aes(x = Modulacao, y = BER, fill = Modulacao)) +
  geom_boxplot() +
  theme_minimal() +
  labs(title = "Distribuição do BER por Modulação",
       y = "Taxa de Erro de Bit (BER)", x = "Técnica de Modulação")

```
Analise de Variância utilizando DBC:
```{r}
modelo <- aov(BER ~ Modulacao + Bairro, data = dados)
summary(modelo)

```
Analise de Residuos:
```{r}
par(mfrow = c(2,2))
plot(modelo)

```
Comparações Múltiplas (Tukey):
```{r}
# Teste de Tukey
tukey <- HSD.test(modelo, "Modulacao", group = TRUE)
print(tukey)

```

#Conclusão

Analisando o Boxplot já conseguimos ver duas modulações com alto indice de BER (Bit Error Rate) podemos então pressupor que existe diferença entre as modulações e que talvez a analise por blocos tenha surtido efeito e a analise de residuos nos mostra que tudo esta conforme o esperado, as amostras ficaram homogeneas.

Quando a melhor modulação temos duas modulações estatisticamente equivalentes QPSK e OFDM, sendo a OFDM a menor BER, nesse caso como elas são estatisticamente equivalentes pode se considerar o menor custo de implatação na hora de escolher qual delas utilizar.

#Curiosidade

Por curiosidade eu retirei a blocagem dessa analise para compararmos os resultados.
```{r}
# Carregando bibliotecas
library(tidyverse)
library(agricolae)

# Dados (mesmos de antes)
dados <- data.frame(
  Bairro = factor(rep(1:5, each = 4)),
  Modulacao = factor(rep(c("QPSK", "16QAM", "64QAM", "OFDM"), times = 5)),
  BER = c(
    0.08, 0.11, 0.14, 0.07,
    0.09, 0.12, 0.15, 0.06,
    0.07, 0.10, 0.13, 0.08,
    0.10, 0.13, 0.16, 0.09,
    0.09, 0.12, 0.14, 0.07
  )
)

# 🎯 MODELO DIC: Apenas o efeito da modulação
modelo_dic <- aov(BER ~ Modulacao, data = dados)

# Resumo da ANOVA
summary(modelo_dic)

ggplot(dados, aes(x = Modulacao, y = BER, fill = Modulacao)) +
  geom_boxplot() +
  theme_minimal() +
  labs(title = "BER por Modulação - DIC",
       x = "Modulação", y = "Taxa de Erro de Bit (BER)")

# Comparação múltipla
tukey_dic <- HSD.test(modelo_dic, "Modulacao", group = TRUE)
print(tukey_dic)

```

#Comentarios

Ao realizar a analise DIC e DBC verificamos que os blocos não surtiram efeito, ou seja eles não afetavam a variável resposta, ou os dados já eram homogeneos mesmo antes da blocagem. Concluo que nesse caso especifico não faria diferença a analise DIC ou DBC.