---
title: "Relatório 01"
author: "Nicolas Willian Ribeiro"
date: "07/04/2025"
header-includes:
  - \usepackage{titling}
  - \pretitle{\begin{center}
    \includegraphics[width=2in,height=2in]{ufsj.png}\LARGE\\}
  - \posttitle{\end{center}}
toc-title: "Sumário"
output:
  
  html_document:
    theme: journal
    highlight: tango
    toc: yes
    number_sections: yes
    includes:
      in_header: logo.html
  pdf_document:
    
    toc: yes
    number_sections: yes
---

--- 

# Objetivo

Esse relatorio tem como objetico apresentar um problema fictício na area de telecomunicações e sua representação por meio de analise estatistica, lembro que o problema é puramente fictício e foi gerado com o auxilio da IA DeepSeek.

# Apresentação do relatório

ANÁLISE DE COBERTURA 5G - OURO BRANCO (MG)

Após reclamações dos moradores da cidade de Ouro Branco-MG a operadora de telefonia celular Liga+Brasil contratou um engenheiro de telecomunições para verificar possiveis problemas com a intensidade do sinal na cidade, o engenheiro realizou algumas medições e após colocar os resultados no Rstudio obeteve as seguintes informações:
```{r setup, include=FALSE}
knitr::opts_chunk$set(echo = FALSE)

```
```{r}
# Instale o pacote 'modeest' se ainda não tiver
if(!require(modeest)) install.packages("modeest")
library(modeest)
library(knitr)

```
```{r}
# Dados coletados
ponto <- 1:20
sinal_5g <- c(-65, -70, -68, -72, -74, -80, -77, -69, -75, -73,
              -71, -78, -82, -76, -79, -67, -66, -83, -81, -70)

# Criando tabela
tabela_sinal <- data.frame(
  `Ponto de Coleta` = ponto,
  `Intensidade (dBm)` = sinal_5g
)

# Exibindo tabela
kable(tabela_sinal, caption = "Tabela 1: Intensidade de Sinal 5G Coletada em Ouro Branco - MG")

```

```{r}
# Estatísticas
media <- mean(sinal_5g)
mediana <- median(sinal_5g)
moda <- mlv(sinal_5g, method = "mfv")
desvio_padrao <- sd(sinal_5g)
variancia <- var(sinal_5g)
minimo <- min(sinal_5g)
maximo <- max(sinal_5g)
amplitude <- maximo - minimo
quartis <- quantile(sinal_5g)
iqr <- IQR(sinal_5g)

# Tabela resumo
tabela_estatisticas <- data.frame(
  Medida = c("Média", "Mediana", "Moda", "Desvio Padrão", "Variância",
             "Mínimo", "Máximo", "Amplitude", "1º Quartil (Q1)", "3º Quartil (Q3)", "IQR"),
  Valor = round(c(media, mediana, moda, desvio_padrao, variancia,
                  minimo, maximo, amplitude, quartis[2], quartis[4], iqr), 2)
)

# Exibindo tabela
kable(tabela_estatisticas, caption = "Tabela 2: Medidas Estatísticas da Intensidade de Sinal 5G")

```

```{r}
hist(sinal_5g, breaks = 10, col = "steelblue", border = "white",
     main = "Distribuição da Intensidade de Sinal 5G",
     xlab = "Intensidade (dBm)", ylab = "Frequência")
abline(v = media, col = "red", lwd = 2, lty = 2)
legend("topright", legend = c("Média"), col = "red", lty = 2, lwd = 2)

```

```{r}
boxplot(sinal_5g, horizontal = TRUE, col = "lightblue",
        main = "Boxplot da Intensidade de Sinal 5G",
        xlab = "Intensidade (dBm)")

```

# Conclusão

Levando em consideração que a intesidade de sinal considerada aceitavel é de -70 dBm, o engenheiro constatou que o sinal esta em um nivel adequado, porém algumas partes da cidade estão chegando em um nivel pessimo ( -90 dBm) e um estudo mais minucioso deve ser feito nos locais com intensidades proximas a -80 dBm. Tambem foi possivel notar que nenhuma medição apontou um sinal execelente (-30 dBm) isso pode indicar que a operadora esta trabalhando em um limiar não muito agradavel para a população e seus serviços podem estar muito expostos a contratempos como efeitos climaticos, anomalias atmosfericas e até mesmo contruções civis ou a geografia local, sendo assim como parte de seu relatorio final o engenheiro solicitou uma nova investigação dessa vez mais abrangente para verificar quais pontos devem ser melhorados para resguardar os serviços da Liga+Brasil e melhorar a cobertura da população.

# Codigos e Prompt usados

