---
title: "Relatório 02"
author: "Nicolas Willian Ribeiro"
date: "10/04/2025"
header-includes:
  - \usepackage{titling}
  - \pretitle{\begin{center}
    \includegraphics[width=2in,height=2in]{ufsj.png}\LARGE\\}
  - \posttitle{\end{center}}
toc-title: "Sumário"
output:
  
  html_document:
    theme: journal
    highlight: tango
    toc: yes
    number_sections: yes
    includes:
      in_header: logo.html
  pdf_document:
    
    toc: yes
    number_sections: yes
---

```{r setup, include=FALSE}
knitr::opts_chunk$set(echo = FALSE)
```
--- 

# Objetivo

Esse relatorio tem como objetivo apresentar5 a utilização da distribuição amostral na analise de variância na área de telecomonicações, utilizaremos o mesmo cenario do relatorio 01.

# Apresentação do relatório

Buscando analisar se os problemas de intencidade de sinal eram gerais ou apenas problemas pontuais, vamos ter agora amostras coletadas em 3 bairos diferentes para ver se tais grups nos dão uma media proxima o suficiente para dizermos que o problema é geral e não apenas em pontos especificos, com isso poderemos dizer que os serviços da Liga+Brasil em Ouro Branco-MG estão no limite entre o minimo aceitavel e o ruim.

```{r}
set.seed(123)

# Gerando dados simulados para os três bairros
inconfidentes <- rnorm(10, mean = -74, sd = 2)
primeiro_maio <- rnorm(10, mean = -75, sd = 2)
centro <- rnorm(10, mean = -74.5, sd = 2)

# Juntando tudo em um data frame
intensidade <- c(inconfidentes, primeiro_maio, centro)
bairro <- rep(c("Inconfidentes", "Primeiro de Maio", "Centro"), each = 10)
dados_bairros <- data.frame(Bairro = bairro, Intensidade = intensidade)

# Visualizando a tabela
knitr::kable(dados_bairros, caption = "Tabela: Intensidade de Sinal 5G por Bairro")

```
```{r}
# ANOVA
modelo_bairros <- aov(Intensidade ~ Bairro, data = dados_bairros)
summary(modelo_bairros)

```
```{r}
boxplot(Intensidade ~ Bairro, data = dados_bairros, col = c("lightblue", "lightgreen", "lightcoral"),
        main = "Comparação da Intensidade de Sinal 5G por Bairro",
        ylab = "Intensidade (dBm)", xlab = "Bairro")

```

# Conclusão

Podemos ver que o nivel de significância obtido foi de 0.247, utilizando o teste F com valor de significancia de 0.05, concluimos que a menos que um erro do tipo B tenha ocorrido temos uma causa em comum para que as intencidades de sinal obtidas tenham sido essas.

# Codigos e Prompt

Ainda não consegui anexar um arquivo com todos os codigos para que fique de forma mais apresentavel, tentei usar o Quarto mas ainda me falta conhecimento.